臺灣新北地方法院刑事判決　　　　　　 110年度金訴字第49號
公　訴　人　臺灣新北地方檢察署檢察官
被　　　告　梁維倫




上列被告因詐欺等案件，經檢察官提起公訴（109 年度偵緝字第
2820號），本院判決如下：
    主    文
本件免訴。
    理    由
一、公訴意旨認：被告梁維倫於民國108 年12月12日前某日前，
    加入歐柏池（所涉詐欺罪嫌，現由臺灣桃園地方法院以109
    年度金訴字第95號案件審理中）、真實姓名年籍不詳、自稱
    「阿練、魏啟倫、大雄（為同一人）」之成年人所組成3 人
    以上，以實施詐術為手段、具有持續性、牟利性之有結構性
    組織之詐欺集團（下稱本案詐欺集團），並負責提供人頭帳
    戶以及提領詐欺贓款之工作。被告與本案詐欺集團成年成員
    ，共同意圖為自己不法之所有，基於3 人以上共同詐欺、洗
    錢及參與犯罪組織之犯意聯絡，先由被告於108 年12月12日
    12時26分前某時許，在第一商業銀行永和分行門口，將其所
    申辦之第一商業銀行股份有限公司永和分行帳號000-000000
    00000 號帳戶（下稱本案帳戶）之存摺、提款卡及密碼交付
    予「阿練」，復由本案集團內不詳成員以如附表一所示之詐
    欺方式，對告訴人白智仁施以詐術，致告訴人陷於錯誤，因
    而於如附表一所示之時、地，將如附表一所示之金額匯入本
    案帳戶內；嗣由被告持本案帳戶之金融卡，於108 年12月12
    日13時4 分許，以臨櫃提款之方式，自本案帳戶內提領共新
    臺幣（下同）90萬元（其中5 萬元為告訴人遭詐欺之金額）
    後，再將該詐欺款項交付予「阿練」得手，以此層層現金交
    付製造金流斷點之方式，隱匿犯罪所得之去向。因認被告涉
    犯組織犯罪防制條例第3 條第1 項後段之參與犯罪組織、刑
    法第339 條之4 第1 項第2 款之加重詐欺取財及洗錢防制法
    第14條第1 項之一般洗錢等罪嫌。
二、按案件曾經判決確定者，應諭知免訴之判決，為刑事訴訟法
    第302條第1款所明定。又法律上一罪之案件，無論其為實質
    上一罪（接續犯、繼續犯、集合犯、結合犯、吸收犯、加重
    結果犯）或裁判上一罪（想像競合犯及刑法修正前之牽連犯
    、連續犯），在訴訟上均屬單一性案件，其刑罰權既僅一個
    ，自不能分割為數個訴訟客體。而單一案件之一部犯罪事實
    曾經有罪判決確定者，其既判力自及於全部，其餘犯罪事實
    不受雙重追訴處罰（即一事不再理），否則應受免訴之判決
    （最高法院98年度台非字第30號判決意旨參照）。又行為始
    於著手，故行為人於著手之際具有何種犯罪故意，原則上自
    應負該種犯罪故意之責任。惟行為人若在著手實行犯罪行為
    繼續中轉化（或變更）其犯意（即犯意之升高或降低），亦
    即就同一被害客體，轉化原來之犯意，改依其他犯意繼續實
    行犯罪行為，致其犯意轉化前後二階段所為，分別該當於不
    同構成要件之罪名，而發生此罪與彼罪之轉化，除另行起意
    者，應併合論罪外，其轉化犯意前後二階段所為仍應整體評
    價為一罪。是犯意如何，原則上以著手之際為準，惟其著手
    實行階段之犯意嗣後若有轉化為其他犯意而應被評價為一罪
    者，則應依吸收之法理，視其究屬犯意升高或降低而定其故
    意責任，犯意升高者，從新犯意；犯意降低者，從舊犯意（
    最高法院99年度台上字第3977號判決意旨參照）。
三、經查：
  ㈠被告可預見將金融帳戶提供予真實姓名年籍不詳之成年人後
    ，該成年人將可能藉由該蒐集所得之帳戶作為詐欺被害人轉
    帳匯款之用，遂行詐欺取財犯行，並逃避檢警人員之追緝，
    而其發生並不違背自己本意之情況下，基於幫助他人犯詐欺
    取財罪之不確定故意，於108 年12月11日前某日，在第一商
    業銀行永和分行門外，將其所申設之本案帳戶之存摺、金融
    卡及密碼等，提供予綽號「阿練」及其所屬本案詐欺集團成
    年成員，而以此方式幫助本案詐欺集團從事詐欺犯行，嗣該
    本案詐欺集團成員取得本案帳戶後，即與所屬詐欺集團其他
    成員間，共同基於意圖為自己不法所有之詐欺取財犯意聯絡
    ，於附表二所示時間，對附表二所示之人，以附表二所示之
    詐騙方式進行詐騙，致附表二所示之人陷於錯誤，而分別依
    指示匯款至本案帳戶內，即遭本案詐欺集團成員提領一空。
    而被告上開犯行，前經本院以109 年度簡字第6938號判決（
    下稱前案確定判決）以被告幫助犯詐欺取財罪，判處有期徒
    刑5 月確定，有上開案件判決書、臺灣高等法院被告前案紀
    錄表附卷可稽（見本院卷第254、263 至269 頁）。
  ㈡本件公訴意旨係以被告與「阿練」及其所屬本案詐欺集團成
    年成員，基於參與犯罪組織、意圖為自己不法所有之詐欺取
    財及一般洗錢等犯意聯絡，先由本案詐欺集團成員於附表一
    所示時間，對告訴人，以附表一所示之詐騙方式進行詐騙，
    致附表一所示之人陷於錯誤，而依指示匯款至本案帳戶內，
    被告再依本案詐欺集團之成年成員指示，於108 年12月12日
    13時4 分許，將包含告訴人匯款之詐欺款項，總計90萬元之
    贓款提領而出，以此方式參與具有持續性、牟利性、結構性
    之以詐欺為手段之本案詐欺集團組織及此詐欺犯行，並以此
    移轉資金之方式製造資金斷點，將該詐欺贓款置於詐欺集團
    實質控制，而掩飾、隱匿詐欺所得贓款之去向及所在。惟查
    ，被告原雖係基於幫助詐欺取財之不確定故意交付本案帳戶
    予綽號「阿練」之人，幫助本案詐欺集團成員詐欺附表一、
    二所示之人。嗣被告依「阿練」之指示前往第一商業銀行長
    泰分行臨櫃提領包含附表一所示告訴人遭詐騙款項共計90萬
    元，實已屬取款車手之工作，被告自已該當於參與詐騙集團
    詐欺犯行提領詐欺款項之構成要件行為之一部實行，其前交
    付本案帳戶之幫助行為，已轉化為與本案詐欺集團成員共同
    詐欺，依前開判決意旨，被告原先雖係基於幫助詐欺取財之
    犯意提供本案帳戶，惟嗣將犯意提升為與詐騙成員共同對外
    詐騙不特定人之犯意聯絡，提領詐欺贓款而取得對詐欺款項
    之實際支配，其前、後階段所為，自幫助犯罪升高為共同犯
    罪之犯意，而實行詐欺取財犯行，應為實質上一罪之同一案
    件。又被告幫助詐欺取財之犯行，既經前案確定判決在先，
    本件被告被訴之犯行，即應為前案確定判決之效力所及，揆
    諸前揭規定與說明，應為被告免訴之諭知。
據上論斷，應依刑事訴訟法第302 條第1 款，判決如主文。
本案經檢察官王聖涵、鄭宇偵查起訴，檢察官吳宗光到庭執行公
訴。
中    華    民    國   110    年    12     月    1    日
                  刑事第十三庭  審判長法  官  陳昭筠
                                      法  官  林建良
                                      法  官  陳幽蘭
以上正本證明與原本無異。
如不服本判決應於收受送達後20日內向本院提出上訴書狀，並應
敘述具體理由；其未敘述上訴之理由者，應於上訴期間屆滿後20
日內向本院補提理由書（均須按他造當事人之人數附繕本）「切
勿逕送上級法院」。
告訴人或被害人如不服判決，應備理由具狀向檢察官請求上訴，
上訴期間之計算，以檢察官收受判決正本之日起算。
                                      書記官  陳冠云
中    華    民    國   110    年    12    月    2     日
 
附表一
┌──┬────┬────────────┬───────┬──────┬──────┬─────┐
│編號│告訴人  │詐騙方式                │告訴人匯款時間│告訴人匯款金│被告提領時間│被告提領金│
│    │        │                        │、地點及方式  │額（新臺幣）│            │額（新臺幣│
│    │        │                        │              │            │            │）        │
├──┼────┼────────────┼───────┼──────┼──────┼─────┤
│1   │白智仁  │詐欺集團成員，先於108 年│110 年12月12日│5萬元       │108 年12月12│90萬元（其│
│(起 │        │11月6 日20時許，在不詳地│12時26分許至凱│            │日13時4 分許│中5萬元為 │
│訴書│        │點，自稱「陳惠如、小惠」│基銀行大里分行│            │            │白智仁被害│
│附表│        │之名，透過手機交友軟體「│臨櫃匯款      │            │            │金額）    │
│)   │        │派愛族」結識告訴人白智仁│              │            │            │          │
│    │        │，「陳惠如」遂於108年月7│              │            │            │          │
│    │        │日11時許，成為告訴人通訊│              │            │            │          │
│    │        │軟體LINE(下稱LINE)之好友│              │            │            │          │
│    │        │，二人之後即以手機電話或│              │            │            │          │
│    │        │LINE進行聯繫；嗣「陳惠如│              │            │            │          │
│    │        │」於10 8年12月11日22時30│              │            │            │          │
│    │        │分許，在不詳地點，向告訴│              │            │            │          │
│    │        │人佯稱：我的姊夫「何家耀│              │            │            │          │
│    │        │」在「FOX 公司」上班，該│              │            │            │          │
│    │        │公司是從事球賽數據分析的│              │            │            │          │
│    │        │，所以會有內線消息，贏面│              │            │            │          │
│    │        │約有百分之八十，但是要先│              │            │            │          │
│    │        │到一個名為「新濠天地」的│              │            │            │          │
│    │        │網站開戶，並需要先有10萬│              │            │            │          │
│    │        │元才能開立博弈帳戶云云；│              │            │            │          │
│    │        │復由該詐欺集團內另一名不│              │            │            │          │
│    │        │詳成員自稱「新濠天地客服│              │            │            │          │
│    │        │經理王秋浩」之名，於108 │              │            │            │          │
│    │        │年12月12日12時26分前某時│              │            │            │          │
│    │        │許，在不詳地點，多次以手│              │            │            │          │
│    │        │機電話及寄送電子郵件予告│              │            │            │          │
│    │        │訴人之方式，向其佯稱：請│              │            │            │          │
│    │        │將設立博弈帳戶之款項匯至│              │            │            │          │
│    │        │我們所指定之帳戶云云，致│              │            │            │          │
│    │        │告訴人陷於錯誤，遂於如右│              │            │            │          │
│    │        │欄所示之時、地，將如右欄│              │            │            │          │
│    │        │所示之金額匯款至本案帳戶│              │            │            │          │
│    │        │內。                    │              │            │            │          │
│    │        │                        │              │            │            │          │
│    │        │                        │              │            │            │          │
│    │        │                        │              │            │            │          │
│    │        │                        │              │            │            │          │
│    │        │                        │              │            │            │          │
│    │        │                        │              │            │            │          │
│    │        │                        │              │            │            │          │
│    │        │                        │              │            │            │          │
│    │        │                        │              │            │            │          │
│    │        │                        │              │            │            │          │
│    │        │                        │              │            │            │          │
│    │        │                        │              │            │            │          │
│    │        │                        │              │            │            │          │
│    │        │                        │              │            │            │          │
│    │        │                        │              │            │            │          │
│    │        │                        │              │            │            │          │
│    │        │                        │              │            │            │          │
│    │        │                        │              │            │            │          │
│    │        │                        │              │            │            │          │
│    │        │                        │              │            │            │          │
│    │        │                        │              │            │            │          │
│    │        │                        │              │            │            │          │
│    │        │                        │              │            │            │          │
│    │        │                        │              │            │            │          │
└──┴────┴────────────┴───────┴──────┴──────┴─────┘
 
附表二
┌─┬───┬─────┬─────────┬────┬─────┐
│編│對象  │詐騙時間  │詐騙方式          │匯款時間│匯款金額  │
│號│      │          │                  │        │（新臺幣）│
├─┼───┼─────┼─────────┼────┼─────┤
│1 │郭世詮│108年11月 │詐欺集團透過LINE以│108年12 │3萬元     │
│  │      │間某日    │暱稱「黃靜琪」向郭│月17日14│          │
│  │      │          │世詮表示可投資澳門│時12分許│          │
│  │      │          │博奕網站獲利之虛偽│        │          │
│  │      │          │訊息，致郭世詮陷於│        │          │
│  │      │          │錯誤，以LINE通訊軟│        │          │
│  │      │          │體與之聯繫後，依指│        │          │
│  │      │          │示匯款。          │        │          │
├─┼───┼─────┼─────────┼────┼─────┤
│2 │王凱平│108年12月9│詐欺集團成員在網路│108年12 │9萬元     │
│  │      │日        │成立「威尼斯人官網│月11日21│          │
│  │      │          │-專註彩票-為人類建│時51分許│          │
│  │      │          │樂園」網站，佯稱可│        │          │
│  │      │          │透過網站儲值賭博獲│        │          │
│  │      │          │利，致王凱平陷於錯│        │          │
│  │      │          │誤，依指示臨櫃匯款│        │          │
│  │      │          │。                │        │          │
├─┼───┼─────┼─────────┼────┼─────┤
│3 │史長青│108年10月2│詐欺集團透過網路表│108年12 │90萬元    │
│  │      │日        │示可投資原油期貨獲│月12日11│          │
│  │      │          │利之虛偽訊息，致史│時46分許│          │
│  │      │          │長青陷於錯誤，以  │        │          │
│  │      │          │LINE通訊軟體與之聯│        │          │
│  │      │          │繫後，依指示匯款。│        │          │
└─┴───┴─────┴─────────┴────┴─────┘